臺灣新北地方法院刑事判決
111年度審交易字第1023號
公  訴  人  臺灣新北地方檢察署檢察官
被      告  楊文昌



上列被告因過失傷害案件，經檢察官提起公訴（111年度偵字第6
370號），被告於本院準備程序中就被訴事實為有罪之陳述，經
本院裁定進行簡式審判程序，判決如下：
    主  文
楊文昌因過失傷害人，處拘役伍拾日，如易科罰金，以新臺幣壹
仟元折算壹日。
    事  實
一、楊文昌領有普通重型機車駕駛執照，於民國110年6月4日7時
    57分許，騎乘車牌號碼000-0000號普通重型機車，沿新北市
    土城區員林街往中央路方向行駛，行經新北市土城區員林街
    3巷口時，本應注意超車時，應顯示左方向燈並於前車左側
    保持半公尺以上之間隔超過，行至安全距離後，再顯示右方
    向燈駛入原行路線，而依當時天候晴、日間自然光線、柏油
    路面乾燥無缺陷、無障礙物、視距良好等情，並無不能注意
    之情事，竟疏未注意及此貿然超車，適鄭寶順（所涉過失傷
    害罪嫌部分，另為不起訴處分）騎乘車牌號碼000-0000號普
    通重型機車，亦沿同向直行在其右前方，楊文昌機車右側把
    手與鄭寶順機車左側把手發生擦撞，致楊文昌、鄭寶順均人
    車倒地，並波及對向由蕭正賢駕駛之車牌號碼000-0000號自
    用小貨車，鄭寶順因而受有右側遠端橈骨骨折併遠端橈尺關
    節脫位之傷害。楊文昌於肇事後，在有偵查權限之警察機關
    尚不知何人為肇事者前，向據報前往現場處理之員警陳述車
    禍發生經過而自首並願接受裁判。
二、案經鄭寶順訴由新北市政府警察局土城分局報告臺灣新北地
    方檢察署檢察官偵查起訴。
    理  由
壹、程序方面：
    本件被告楊文昌所犯係死刑、無期徒刑、最輕本刑為3年以
    上有期徒刑以外之罪，其於準備程序中就被訴事實為有罪之
    陳述，經法官告知簡式審判程序之旨，並聽取公訴人及被告
    之意見後，依刑事訴訟法第273條之1第1項規定，裁定本案
    改依簡式審判程序審理，且依刑事訴訟法第273條之2及第15
    9條第2項規定，不適用傳聞法則有關限制證據能力之相關規
    定，合先敘明。
貳、實體方面：
一、上揭犯罪事實，業據被告楊文昌於警詢時、偵查中、本院準
    備程序及審理時均坦承不諱，核與證人即告訴人鄭寶順於警
    詢時及偵查中、證人蕭正賢於警詢時之證述相符，並有新北
    市立土城醫院診斷證明書1紙、道路交通事故現場圖、道路
    交通事故調查報告表㈠、㈡各1份、道路交通事故照片28張、
    監視器錄影畫面截圖照片4張、道路交通事故肇事人自首情
    形記錄表1紙、證號查詢機車駕駛人、車輛詳細資料報表各2
    紙、監視器錄影畫面檔案光碟1片在卷可稽（見偵查卷第10
    、18至20、26、29至40頁）。按汽車超車時，應依下列規定
    ：前行車減速靠邊或以手勢或亮右方向燈表示允讓後，後
    行車始得超越。超越時應顯示左方向燈並於前車左側保持半
    公尺以上之間隔超過，行至安全距離後，再顯示右方向燈駛
    入原行路線，道路交通安全規則第101條1項第5款定有明文
    。案發當時，被告為具有通常智識、心智正常且考領有普通
    重型機車駕駛執照之成年人，對於上開交通規則不容諉為不
    知，而觀諸前揭卷附道路交通事故調查報告表㈠所載，案發
    當時天候晴、日間自然光線、柏油路面乾燥無缺陷、無障礙
    物、視距良好等情，足見被告並無不能注意之情事，於超越
    告訴人騎乘之上開機車時，竟疏未保持適當之安全間隔，致
    與告訴人騎乘之上開機車發生擦撞，被告之駕駛行為具有過
    失，至為灼然；且被告之過失行為與告訴人之受傷結果間，
    具有相當因果關係，亦可認定。本件經送新北市政府車輛行
    車事故鑑定會鑑定，鑑定意見認：一、楊文昌駕駛普通重型
    機車，超車時未保持適當安全間隔，為肇事原因。二、鄭寶
    順駕駛普通重型機車，無肇事因素。三、蕭正賢駕駛自用小
    貨車，無肇事因素，有新北市政府交通事件裁決處111年5月
    17日新北裁鑑字第1115353221號函附之新北市政府車輛行車
    事故鑑定會111年5月4日新北車鑑字第0000000號鑑定意見書
    1份存卷可考（見偵查卷第61至63頁），亦同於本院前開認
    定。綜上所述，足認被告之自白核與事實相符，應可採為認
    定事實之依據。從而，本案事證已臻明確，被告犯行洵堪認
    定，應依法論科。
二、論罪科刑：
  ㈠核被告所為，係犯刑法第284條前段之過失傷害罪。
  ㈡被告於車禍發生後，在犯罪未被有偵查犯罪權限之機關或公
    務員發覺前，主動向據報前往現場處理之員警表明係肇事者
    ，而願接受裁判等情，有道路交通事故肇事人自首情形記錄
    表1紙在卷可考，合於自首要件，爰依刑法第62條前段規定
    減輕其刑。
  ㈢爰審酌被告騎乘機車參與道路交通，本應小心謹慎以維自身
    及他人之安全，竟疏未保持適當之安全間隔，即貿然自告訴
    人機車之左側超車而肇事，致告訴人受傷，且迄未與告訴人
    達成和解，賠償告訴人之損失，另考量其過失程度、告訴人
    之傷勢程度，並兼衡其前無犯罪科刑紀錄，有臺灣高等法院
    被告前案紀錄表在卷可佐，素行尚佳，且犯後坦承犯行之態
    度，及其自陳大學畢業之智識程度，目前從事社區保養工作
    、無須撫養家人之生活狀況等一切情狀，量處如主文所示之
    刑，並諭知如易科罰金之折算標準，以資懲儆。
據上論斷，應依刑事訴訟法第273條之1第1項、第299條第1項前
段，刑法第284條前段、第62條前段、第41條第1項前段，刑法施
行法第1條之1第1項，判決如主文。
本案經檢察官周彥憑提起公訴，經檢察官高智美到庭執行職務。
中　　華　　民　　國　　111 　年　　11　　月　　2 　　日
                  刑事第二十五庭  法  官      曾淑娟
如不服本判決，應於判決送達後20日內敘明上訴理由，向本院提
出上訴狀（應附繕本），上訴於臺灣高等法院。其未敘述上訴理
由者，應於上訴期間屆滿後20日內向本院補提理由書「切勿逕送
上級法院」。
                                  書記官       王若安  
中　　華　　民　　國　　111 　年　　11　　月　　3 　　日
附錄本案論罪科刑法條全文：
中華民國刑法第284條
因過失傷害人者，處1年以下有期徒刑、拘役或10萬元以下罰金
；致重傷者，處3年以下有期徒刑、拘役或30萬元以下罰金。